臺灣新北地方法院民事裁定　　　　　　 103年度輔宣字第17號
聲　請　人　簡寺廷
相　對　人　王惠珍
關　係　人　簡翊娜
上列聲請人聲請監護宣告事件，本院裁定如下：
    主  文
宣告甲○○（女，民國四十八年八月二十八日生，身分證統一編
號：Z000000000號）為受監護宣告之人。
選定乙○○（女，民國七十七年三月九日生，身分證統一編號：
Z000000000號）為受監護宣告之人之監護人。
指定丙○○（女，民國七十二年九月二十日生，身分證統一編號
：Z000000000號）為會同開具財產清冊之人。
程序費用由受監護宣告之人甲○○負擔。
    理  由
一、本件聲請意旨略以：聲請人乙○○之母親即相對人甲○○，
    因患有輕度精神障礙，領有身心障礙手冊，已發病多年，致
    意思表示或受意思表示，或辨別其意思表示效果之能力顯有
    不足，爰依法聲請對相對人為輔助宣告，惟倘鑑定結果相對
    人達監護宣告之程度，亦聲請宣告相對人甲○○為受監護宣
    告之人，併選定聲請人乙○○為受監護宣告之人甲○○之監
    護人、關係人丙○○為會同開具財產清冊之人等語。
二、按對於因精神障礙或其他心智缺陷，致不能為意思表示或受
    意思表示，或不能辨識其意思表示之效果者，法院得因本人
    、配偶、四親等內之親屬、最近1 年有同居事實之其他親屬
    、檢察官、主管機關或社會福利機構之聲請，為監護之宣告
    ，民法第14條第1 項定有明文。本院於鑑定人即石牌振興醫
    院陳威廷醫師面前審驗相對人甲○○之心神狀況，本院詢問
    相對人之姓名？是否有上班？年齡？有幾位兒女？等問題，
    ，其均可理解並多能正確回答；復依石牌振興醫院陳威廷醫
    師鑑定之結果，認為相對人為「思覺失調症（精神分裂症）
    ，意識清醒，態度尚合作，但情緒不穩，堅信父親為神明轉
    世，並且因自己有顏面神經麻痺，需至馬偕醫院拿藥，會自
    行調藥，時間順序混亂，無病識感，拒服精神科藥物。鑑定
    結果有精神障礙或其他心智缺點，意思表示或辨識意思表示
    效果之程度為尚有能力顯有不足，預後及回復可能性差。相
    對人意識清醒，雖可與社會互動，然無病識感，有明顯幻覺
    及妄想症，畏懼瓦斯燒煮食，而餐餐以泡麵果腹，有營養失
    調現象，房間內務凌亂有異味，其行為已干擾家庭生活，且
    時常投訴其他單位，並騷擾別人住家（原居住但已搬離）。
    考量相對人之病情及行為難以控制，且無法配合藥物治療，
    為符合監護之宣告之人」等情，此有該醫院出具之精神鑑定
    報告書1 件為憑。本院綜上事證，認相對人確因前開原因，
    致不能為意思表示或受意思表示或辨識其效果，本件聲請，
    為有理由，應予准許，爰依法宣告相對人為受監護宣告之人
    。
三、次按受監護宣告之人應置監護人。法院為監護之宣告時，應
    依職權就配偶、4 親等內之親屬、最近1 年有同居事實之其
    他親屬、主管機關、社會福利機構或其他適當之人選定1 人
    或數人為監護人，並同時指定會同開具財產清冊之人。法院
    為前項選定及指定前，得命主管機關或社會福利機構進行訪
    視，提出調查報告及建議。監護之聲請人或利害關係人亦得
    提出相關資料或證據，供法院斟酌。法院選定監護人時，應
    依受監護宣告之人之最佳利益，優先考量受監護宣告之人之
    意見，審酌一切情狀，並注意下列事項：一、受監護宣告之
    人之身心狀態與生活及財產狀況。二、受監護宣告之人與其
    配偶、子女或其他共同生活之人間之情感狀況。三、監護人
    之職業、經歷、意見及其與受監護宣告之人之利害關係。四
    、法人為監護人時，其事業之種類與內容，法人及其代表人
    與受監護宣告之人之利害關係，民法第1110條、第1111條、
    第1111條之1 分別定有明文。查聲請人為受監護宣告之人王
    蕙珍之次女，並經其家屬一致同意推舉為甲○○之監護人之
    情，有上開戶籍謄本、同意書及親屬系統表等件在卷可稽，
    本院審酌聲請人為受監護宣告人甲○○之次女，有意願擔任
    甲○○之監護人，聲請人亦有監護甲○○之能力，並適於任
    之，是由聲請人任監護人，符合受監護宣告人甲○○之最佳
    利益，爰依民法第1111條第1 項之規定，選定聲請人為受監
    護宣告之人甲○○之監護人。另本院參酌關係人丙○○為相
    對人即受監護宣告之人甲○○之長女，爰依上揭規定，指定
    關係人丙○○為會同開具財產清冊之人。
四、再按「成年人之監護，除本節有規定者外，準用關於未成年
    人監護之規定。」民法第1113條定有明文；又「監護開始時
    ，監護人對於受監護人之財產，應依規定會同遺囑指定、當
    地直轄市、縣（市）政府指派或法院指定之人，於2 個月內
    開具財產清冊，並陳報法院。前項期間，法院得依監護人之
    聲請，於必要時延長之。於前條之財產清冊開具完成並陳報
    法院前，監護人對於受監護人之財產，僅得為管理上必要之
    行為。」同法第1099條、第1099條之1 亦有明示。是以聲請
    人乙○○擔任監護人，依民法第1113條準用同法第1099條之
    規定，於監護開始時，對於受監護宣告之人之財產，應會同
    關係人丙○○於2 個月內開具財產清冊並陳報法院，併此敘
    明。
五、依家事事件法第164 條第2 項裁定如主文。
中    華    民    國   103    年    8     月    27    日
                  家事法庭  法  官  鄧雅心
以上正本係照原本作成。
如不服本裁定應於送達後10日內向本院提出抗告狀，並繳納抗告
費新臺幣1,000 元。
中    華    民    國   103    年    8     月    27    日
                            書記官  盧佳莉